臺灣士林地方法院民事判決
110年度簡上字第246號
上  訴  人  林美華  


被上訴人    財政部國有財產署北區分署

法定代理人  郭曉蓉  
訴訟代理人  徐維良律師
上列當事人間債務人異議之訴事件，上訴人對於民國110年9月30
日本院士林簡易庭110年度士簡字第965號第一審判決提起上訴，
本院於民國111年5月4日言詞辯論終結，判決如下：
    主  文
一、上訴駁回。
二、第二審訴訟費用由上訴人負擔。
    事  實  及  理  由
一、上訴人主張：被上訴人持本院民國94年度促字第25246號支
    付命令（下稱系爭支付命令）所換發之債權憑證，聲請對伊
    為強制執行，經本院以110年度司執助字第3972號清償債務
    強制執行事件（下稱系爭執行事件）受理。惟系爭支付命令
    係向伊戶籍地送達，而伊彼時並未居住於戶籍地，是系爭支
    付命令顯因未合法送達而未確定，被上訴人自不得以之為執
    行名義對伊聲請強制執行。爰依強制執行法第14條規定，訴
    請撤銷系爭執行事件之強制執行程序等語。
二、被上訴人則以：上訴人固主張系爭支付命令因未合法送達而
    執行名義未成立，然此核屬其得否依強制執行法第12條聲明
    異議之問題，並非得提起債務人異議之訴之事由，且系爭支
    付命令確已合法送達於上訴人之戶籍地址，是上訴人依強制
    執行法第14條規定提起本件訴訟，並無理由等語，資為抗辯
    。
三、原審為上訴人敗訴之判決，上訴人不服，提起上訴，並聲明
    ：（一）原判決廢棄。（二）系爭執行事件之強制執行程序
    應予撤銷。被上訴人則答辯聲明：上訴駁回。　
四、得心證之理由：
（一）按執行名義成立後，有消滅或妨礙債權人請求之事由發生
      ，或執行名義無確定判決同一之效力者，於執行名義成立
      前，如有債權不成立或消滅或妨礙債權人請求之事由發生
      ，債務人始得於強制執行程序終結前提起異議之訴，此觀
      強制執行法第14條第1項、第2項之規定自明，若執行名義
      並未成立，債權人竟聲請對債務人強制執行，而侵害債務
      人之權利，僅係債務人得否依同法第12條第1項規定聲明
      異議而已，尚非得提起債務人異議之訴（最高法院87年度
      台上字第1438號判決意旨參照）。
（二）經查：本院前依被上訴人聲請，於94年9月30日核發系爭
      支付命令，命上訴人應與訴外人林淑玲連帶給付被上訴人
      新臺幣9萬8,420元，及自支付命令送達翌日起至清償日止
      ，按週年利率百分之5計算之利息，系爭支付命令於94年1
      0月20日寄存送達於上訴人之戶籍址即臺北市○○區○○路000
      ○0號。嗣被上訴人執系爭支付命令所換發之債權憑證聲請
      強制執行，經本院以系爭執行事件受理等情，為兩造所不
      爭執（見本院卷第59頁），是此部分事實，應堪認定。上
      訴人固主張系爭支付命令因未合法送達而未確定，被上訴
      人不得以之為執行名義對伊聲請強制執行云云。惟系爭支
      付命令縱因未合法送達而未確定，不得以之為執行名義，
      然此核屬被上訴人之執行名義是否合法之問題，依強制執
      行法第12條第1項規定，上訴人應聲明異議以為救濟，尚
      非得提起債務人異議之訴。是揆諸首開說明，上訴人依強
      制執行法第14條規定，提起本件債務人異議之訴，洵屬無
      據。
五、綜上所述，上訴人依強制執行法第14條規定，請求撤銷系爭
    執行事件之強制執行程序，為無理由，應予駁回。原審為上
    訴人敗訴之判決，經核於法並無不合。上訴意旨指摘原判決
    不當，求予廢棄改判，為無理由，應駁回其上訴。
六、本件事證已臻明確，兩造其餘攻擊防禦方法及所提出之證據
    ，經本院審酌後，核與判決之結果不生影響，爰不一一論駁
    ，併此敘明。 　
七、據上論結，本件上訴為無理由，爰判決如主文。　
中　　華　　民　　國　　111 　年　　5 　　月　　25　　日
                  民事第三庭    審判長法  官  陳月雯
                                      法  官  劉育琳
                                      法  官  楊忠霖
以上正本係照原本作成。
本件判決不得上訴。
中　　華　　民　　國　　111 　年　　5 　　月　　25　　日
                                      書記官  賴怡婷